臺灣高等法院臺中分院民事裁定　96年度抗字第440號
抗　告　人　甲○○
相　對　人　彰化縣警察局
法定代理人　乙○○
上列當事人間確定訴訟費用額事件，抗告人對於中華民國96年6
月27日臺灣彰化地方法院96年度聲字第510號所為裁定提起抗告
，本院裁定如下：
    主  文
原裁定廢棄，發回臺灣彰化地方法院。
    理  由
一、相對人以其與抗告人間請求國家賠償事件，經原法院95年度
    國字第5號民事判決、本院95年度上國字第9號民事判決、最
    高法院96年度台上字第907 號民事裁定駁回抗告人之起訴及
    上訴後確定。其第一、二、三審訴訟費用皆由抗告人負擔，
    ，相對人於第三審支出律師費新臺幣（下同）5 萬元，爰依
    民事訴訟法第91 條規定，聲請原法院裁定確定訴訟費用額
    。原法院則以按法院裁定律師酬金，應斟酌案情之繁簡、訴
    訟之結果及律師之勤惰，於民事財產權之訴訟，於訴訟標的
    金額或價額百分之3以下，但最高不得逾50萬元，法院選任
    律師及第三審律師酬金核定支給標準第4條第1項第1款定有
    明文，相對人於第三審支出律師費5萬元，而兩造間請求損
    害賠償之訴訟標的金額為200萬元，百分之3之金額為6萬元
    ，故相對人支出之第三審律師費亦未超過訴訟標的金額或價
    額百分之3，原法院斟酌系爭案情之繁簡、訴訟之結果及律
    師之勤惰，認相對人聲請律師費5萬元，應屬適當，爰裁定
    抗告人應賠償相對人之訴訟費用額確定為新臺幣5萬元，及
    自原裁定送達翌日起至清償日止，按年利率百分之5計算之
    利息。
二、抗告意旨略以：相對人就系爭案件於第一、二審均未委聘律
    師，至第三審方才委聘律師，然抗告人雖就系爭案件於法定
    期限內提起上訴至最高法院，但遭最高法院以上訴不合法予
    以裁定駁回，執此以觀，是系爭案件既未進入實體審判，於
    此何來委任律師之情事發生，是原法院僅單以相對人主張之
    法條即遽為核課認定抗告人應賠償訴訟費用額5萬元，顯對
    抗告人不合理，請求廢棄原裁定云云。
三、按訴訟費用，由敗訴之當事人負擔。法院未於訴訟費用之裁
    判確定其費用額者，第一審受訴法院於該裁判有執行力後，
    應依聲請以裁定確定之，民事訴訟法第78條及第91條第1項
    分別定有明文。次按同法第466條之3第1項規定，第三審律
    師之酬金，為訴訟費用之一部，並應限定其最高額，該項所
    稱第三審律師酬金，包括被上訴人所委任律師之酬金在內；
    且因酌定酬金數額須斟酌案情繁簡、訴訟結果及律師之勤惰
    ，其酬金應由第三審法院依聲請或依職權酌定之（最高法院
    93年度第10次民事庭會議決議參照）。查兩造間關於請求國
    家賠償事件，經原法院95年度國字第5號民事判決、本院95
    年度上國字第9號民事判決、最高法院96年度台上字第907號
    民事裁定駁回抗告人之起訴及上訴後確定，第一、二、三審
    訴訟費用皆由抗告人負擔，而相對人於第三審委任柯開運律
    師為其訴訟代理人等情，業經本院依職權調取兩造間本案訴
    訟全卷查核屬實，相對人因而聲請原法院裁定確定訴訟費用
    額。本件第三審律師酬金應由第三審法院依聲請或依職權酌
    定之，惟依相對人聲請狀所列其支出之訴訟費用即第三審律
    師費5萬元，僅提出委任契約為證（見原法院卷第6頁），而
    該律師酬金是否由第三審法院所酌定並不明瞭，且理由內亦
    未敘明，乃原法院未予查明，遽予准許相對人此部分請求，
    並核定抗告人所應負擔之訴訟費用額，自有未洽。抗告意旨
    指摘原裁定不當，求予廢棄，為有理由，應由本院將原裁定
    廢棄，發回原法院另為適法裁判。
四、據上論結，本件抗告為有理由，依民事訴訟法第492條，裁
    定如主文。
中　　華　　民　　國　　96　　年　　10　　月　　4 　　日
                  民事第五庭　　審判長法　官　林陳松
　　　　　　　　　　　      　　　　　法　官  鄭金龍
　　　　　　　　　　　      　　　　　法　官  王重吉
以上正本係照原本作成。
不得再抗告。
                                      書記官　紀美鈺
中　　華　　民　　國　　96　　年　　10　　月　　4 　　日
                                                      Ｃ
